臺灣板橋地方法院刑事判決　　　　　　　　　　　　九十一年度易字第二八九?
　　公　訴　人　臺灣板橋地方法院檢察署檢察官
　　被　　　告　丙○○　男　二.
右列被告因偽造文書案件，經檢察官提起公訴（九十一年度偵字第七九五一號），本
院判決如左：
    主  文
丙○○收受贓物，累犯，處有期徒刑肆月，如易科罰金，以參佰元折算壹日。又偽造
印章，足以生損害於他人，累犯，處有期徒刑參月，如易科罰金，以參佰元折算壹日
。扣案變造丁○○國民身分證上之丙○○照片壹張、變造丁○○駕駛執照上之丙○○
照片壹張及偽造之丁○○印章壹枚均沒收。應執行有期徒刑陸月，如易科罰金，以參
佰元折算壹日。扣案變造丁○○國民身分證上之丙○○照片壹張、變造丁○○駕駛執
照上之丙○○照片壹張及偽造之丁○○印章壹枚均沒收。
    事  實
一、丙○○有違反麻醉藥品管理條例、藥事法等多次前科，其於民國八十七年間，因
    違反藥事法案件，經臺灣士林地方法院於八十七年十月三十日，以八十七年度訴
    緝字第七二號判處有期徒刑三月，並經臺灣高等法院駁回上訴確定，甫於八十八
    年十月十五日執行完畢，猶不知悔改，因前於八十八年間，違反毒品危害防制條
    例，由本院於九十年五月二十三日以八十八年度訴字第一三二五號判決，判處有
    期徒刑七年六月，嗣經最高法院於九十一年一月二十四日，以九十一年度臺上字
    第五三二號駁回上訴確定後，拒不到案執行，經臺灣板橋地方法院檢察署於九十
    一年三月十二日以九十一年甲○森寅緝字第七一九號通緝書，發佈通緝在案，丙○○為躲避查緝，先於九十一年四月上旬某日，在臺北市○○區○○街舊莊國小
    附近，明知真實姓名年籍不詳、綽號阿賢之友人所交付丁○○之國民身分證、駕
    駛執照各一枚、乙○○之駕駛執照一枚等係來源不明之贓物（丁○○於九十一年
    四月間遺失國民身分證、駕駛執照各一枚，乙○○於不詳時間遺失駕駛執照一枚
    後，經不詳人士於不詳時地，拾獲予以侵占入己，後輾轉由阿賢取得），竟仍予
    收受持有之，後丙○○旋在其臺北市○○街一四０巷一四二號地下室承租處，基
    於變造特種文書之概括犯意，先持不知情女友李麗美所有之相片一張，黏貼於乙○○之駕駛執照上而為變造，足以生損害於乙○○、監理機關對駕駛執照管理之
    正確性。丙○○自認變造技術無問題後，隔一、二日，又以自己之照片二張分別
    黏貼於丁○○之國民身分證及駕駛執照上而為變造，均足以生損害於丁○○、監
    理機關對於駕駛執照管理及戶政機關對身分查核管理之正確性。嗣丙○○為圖將
    來行使上揭變造之丁○○國民身分證及駕駛執照時不被識破，遂另行起意，於同
    年四月中旬，委由不知情之友人在臺北縣三重市某處刻印店利用不知情之成年印
    匠偽刻丁○○之印章一枚，足以生損害於丁○○。嗣於九十一年四月二十八日為
    基隆憲兵隊在臺北市○○街○段一九六號二樓，臨檢查獲其為通緝犯，並自其身
    上扣得變造之丁○○身分證及駕駛執照各一枚、變造之乙○○駕駛執照一枚、偽
    造之丁○○印章一枚，而查悉上情。
二、案經基隆憲兵隊移送臺灣板橋地方法院檢察署檢察官偵查起訴。
    理  由
一、收受贓物罪部分：
    訊據被告丙○○就於右揭時地收受阿賢所交付丁○○之國民身分證、駕駛執照各
    一枚、乙○○之駕駛執照一枚之事實，固供認不諱，惟矢口否認有何收受贓物犯
    行，辯稱：當時被通緝中，有跟朋友阿賢要身分證，但怎麼來的不知道，阿賢之
    真實姓名年籍不詳，伊有懷疑東西的來源，但沒有問，沒有想過是贓物，只是要
    身分證件而已云云。經查：
(一)、乙○○曾遺失駕駛執照一枚，但遺失時間忘記了之情，經乙○○於偵查中指訴明
    確（見偵查卷宗第六十二頁），又丁○○之國民身分證及駕駛執照各一枚曾於九
    十一年四月間遺失之情，業經丁○○之父戊○○於本院審理中指訴甚詳（見本院
    九十一年十月三十日訊問筆錄），足認扣案乙○○駕駛執照一枚及丁○○國民身
    分證、駕駛執照各一枚應為乙○○、丁○○之遺失物，遭不詳人士拾獲予以侵占
    入己後，輾轉由阿賢取得之贓物無疑。
(二)、被告丙○○自承係從友人阿賢處取得乙○○駕駛執照一枚及丁○○國民身分證、
    駕駛執照各一枚，然不知阿賢之真實姓名年籍，則其自真實姓名年籍不詳之友人
    處，取得非友人名義之身分證，佐以被告自承有懷疑東西的來源等語，堪認被告
    對自阿賢處所收受之丁○○身分證及駕駛執照各一枚、乙○○駕駛執照一枚，有
    贓物認識甚明，其上揭辯稱沒有想過是贓物云云，顯係飾卸之詞，不足採信。其
    收受贓物犯行，事證明確，足以認定。
二、變造特種文書罪部分：
    訊據被告丙○○於本院審理時坦承：於右揭時地，先持女友李麗美相片黏貼於乙○○駕駛執照上，復持自己照片二張分別黏貼於丁○○國民身分證、駕駛執照上
    ，而先後變造乙○○、丁○○之駕駛執照各一枚及丁○○之國民身分證一枚，伊
    之前否認有變造乙○○駕駛執照，是因怕害到女友等語（見本院九十一年十月三
    十日訊問筆錄），核與被害人乙○○於偵查中指訴扣案乙○○駕駛執照上之照片
    不是伊，但其他資料都正確等語相符（見偵查卷宗第六十二頁），此外，並有貼
    有丙○○照片之丁○○國民身分證、駕駛執照各一枚，貼有李麗美相片之乙○○
    駕駛執照一枚扣案可憑，堪信被告自白與事實相符，而被告前揭變造行為，均足
    以生損害於乙○○、丁○○、監理機關對於駕駛執照管理及戶政機關對身分查核
    管理之正確性。其變造特種文書犯行，事證明確，足以認定。
三、偽造印章罪部分：
    訊據被告丙○○於本院審理時對右揭為圖日後行使變造之上揭丁○○國民身分證
    及駕駛執照時不被識破，遂另行起意，委託不知情友人利用不知情刻印店成年印
    匠偽造丁○○印章一枚之事實坦承不諱（見本院九十一年十一月十五日審判筆錄
    ），並有丁○○印章一枚扣案可憑，足認被告自白與事實相符，事證明確，亦足
    堪認定。
四、核被告丙○○所為，係犯刑法第三百四十九條第一項之收受贓物罪、第二百十二
    條之變造特種文書罪及第二百十七條之偽造印章罪。其先後三次變造乙○○之駕
    駛執照、丁○○之國民身分證、駕駛執照，時間緊接，所犯構成要件相同，顯係
    本於概括犯意為之，為連續犯，應依刑法第五十六條之規定，從一重處斷。又其
    收受贓物，係為達變造特種文書以供躲避查緝之目的，二罪間具有方法、目的，
    原因、結果之牽連關係，應依刑法第五十五條牽連犯之規定，從一重論以收受贓
    物罪。至其所犯收受贓罪與偽造印章罪間，犯意各別，行為互殊，應予分論併罰
    。其委託不知情友人利用不知情之刻印店成年印匠偽造丁○○印章一枚，係屬間
    接正犯。又被告收受贓物罪部分、變造乙○○駕駛執照部分，雖未據起訴，惟與
    前揭起訴經本院認定有罪之變造特種文書罪部分，分具有牽連犯、連續犯之裁判
    上一罪關係，應認已為起訴效力所及，本院自得一併審理。起訴書中認查無其他
    積極證據足認被告有何變造乙○○駕駛執照罪嫌，惟因與起訴部分，有裁判上一
    罪之牽連關係，不另為不起訴處分，暨認被告所犯變造特種文書與偽造印章罪間
    ，具有方法、結果之牽連關係，均容有誤會，附此敘明。又被告丙○○有違反麻
    醉藥品管理條例、藥事法等多次前科，於八十七年間，因違反藥事法案件，經臺
    灣士林地方法院於八十七年十月三十日，以八十七年度訴緝字第七二號判處有期
    徒刑三月，並經臺灣高等法院駁回上訴確定，甫於八十八年十月十五日執行完畢
    等情，有臺灣高等法院檢察署刑案紀錄簡覆表可稽，其於有期徒刑執行完畢後，
    再犯本件有期徒刑以上之罪，為累犯，應依刑法第四十七條之規定，加重其刑。
    爰審酌被告犯罪之動機、目的、手段、所生危害等一切情狀，分別量處各罪如主
    文所示之刑，並均諭知易科罰金之折算標準，及定應執行之刑暨諭知易科罰金之
    折算標準，以示儆懲。扣案之變造丁○○國民身分證、駕駛執照上所貼被告照片
    各一張，為被告所有且供犯罪所用之物，應依刑法第三十八條第一項第二款之規
    定沒收。扣案偽造之丁○○印章一枚，依刑法第二百十九條規定沒收之。至扣案
    變造乙○○駕駛執照上所貼李麗美照片一張，非被告所有，爰難為宣告沒收。
據上論斷，應依刑事訴訟法第二百九十九條第一項前段、刑法第三百四十九條第一項
、第二百十二條、第二百十七條、第五十五條、第四十七條、第四十一條第一項前段
、第五十一條第五款、第二百十九條、第三十八條第一項第二款，罰金罰鍰提高標準
條例第一條前段、第二條，判決如主文。
本案經檢察官朱學瑛到庭執行職務。
中      華      民      國    九十一    年     十一     月    二十九    日
                                  臺灣板橋地方法院刑事第四庭
                                      審判長法  官  許仕楓
                                            法  官  陳鴻清
                                            法  官  陳明偉
右正本證明與原本無異。
如不服本判決，應於判決送達後十日內，向本院提出上訴狀。
                                            書記官  呂妍旻
中      華      民      國    九十一    年     十一     月    二十九    日
